【裁判字號】    91,訴,462
【裁判日期】    920707
【裁判案由】    拆屋還地
【裁判全文】
臺灣彰化地方法院民事判決  九十一年度訴字第四六二號
    原      告  己○○
                甲○○
                丁○○
                丙○○
                乙○○
                戊○○
                辛○○
                庚○○
                壬○○
    訴訟代理人  劉燕萍      律師
    被      告  卯○○      住.
                丑○○      住.
                子○○      住台北縣中和市○○里○○路一二０巷十三弄三號
                寅  ○      住.
                辰○○      住.
                癸  ○      住.
    右  一  人
    訴訟代理人  劉宗華      住.
    右  九  人
    訴訟代理人  李振祥      律師
右當事人間請求拆屋還地事件，本院判決如左：
    主      文
被告卯○○、丑○○、子○○、寅○、辰○○應將坐落彰化縣溪州鄉○○段五七五、
五七六地號土地上如附表一所示辛、庚及丁部分之地上物拆除，並將各該部分之土地
返還原告己○○、甲○○。
被告卯○○、丑○○、子○○、寅○、辰○○應將坐落彰化縣溪州鄉○○段五七七地
號土地上如附表二所示己及丙部分之地上物拆除，並將各該部分土地返還原告己○○
、丁○○、丙○○、乙○○、戊○○、辛○○、庚○○、壬○○。
被告癸○應將坐落彰化縣溪州鄉○○段五七七地號土地上如附表三所示戊、乙及甲部
分之地上物拆除，並將各該部分土地返還原告己○○、丁○○、丙○○、乙○○、戊○○、辛○○、庚○○、壬○○。
被告卯○○、丑○○、辰○○應連帶給付原告己○○、甲○○各新台幣柒拾肆元；被
告卯○○、丑○○、子○○、寅○、辰○○應連帶給付原告己○○、甲○○各新台幣
壹仟玖佰貳拾元，及被告卯○○、丑○○、辰○○、子○○、寅○應自民國八十八年
八月二十四日起，均至返還第一項土地之日止，每人按月給付原告己○○、甲○○各
新台幣貳拾元。
被告卯○○、丑○○、辰○○應連帶給付原告己○○、丁○○、丙○○、乙○○、戊○○、辛○○、庚○○、壬○○依序各新台幣捌元、肆拾陸元、肆元、肆元、捌元、
捌元、捌元、捌元；被告卯○○、丑○○、子○○、寅○、辰○○應連帶給付原告己○○、丁○○、丙○○、乙○○、戊○○、辛○○、庚○○、壬○○依序各新台幣貳
佰元、壹仟壹佰玖拾玖元、壹佰元、壹佰元、貳佰元、貳佰元、貳佰元、貳佰元，及
被告卯○○、丑○○、辰○○、子○○、寅○應自民國八十八年年八月二十四日起，
均至返還第二項土地之日止，每人按月給付原告己○○、丁○○、丙○○、乙○○、
戊○○、辛○○、庚○○、壬○○依序各新台幣貳元、壹拾參元、壹元、壹元、貳元
、貳元、貳元、貳元。
被告癸○應給付原告己○○、丁○○、丙○○、乙○○、戊○○、辛○○、庚○○、
壬○○依序各新台幣壹仟柒佰柒拾肆元、壹萬零陸佰肆拾肆元、捌佰捌拾柒元、捌佰
捌拾柒元、壹仟柒佰柒拾肆元、壹仟柒佰柒拾肆元、壹仟柒佰柒拾肆元、壹仟柒佰柒
拾肆元，並自民國九十一年九月一日起，至返還第三項土地之日止，按月給付原告己○○、甲○○、丁○○、丙○○、乙○○、戊○○、辛○○、庚○○、壬○○依序各
新台幣參拾元、壹佰柒拾捌元、壹拾伍元、壹拾伍元、參拾元、參拾元、參拾元、參
拾元。
原告其餘之訴駁回。
訴訟費用由被告卯○○、丑○○、子○○、寅○、辰○○連帶負擔百分之三十六、被
告癸○負擔百分之三十九，餘由原告負擔。
本判決原告勝訴部分於原告提供如附表四所示擔保金額後，得假執行；但被告如於假
執行程序實施前，分別以附表五所示金額為原告供擔保後，得免為假執行。
原告其餘假執行之聲請駁回。
    事      實
甲、原告方面：
一、聲明：
    （一）被告卯○○、丑○○、子○○、寅○、辰○○應將坐落彰化縣溪州鄉○○
          段五七五、五七六地號土地上如附表一所示丁、庚、辛部分面積分別為二
          ．一八平方公尺、二五．一平方公尺、五．九九平方公尺之地上物拆除，
          將土地返還原告己○○、甲○○。
    （二）被告卯○○、丑○○、子○○、寅○、辰○○應將坐落同地段五七七地號
          土地上如附表二所示丙、己部分面積分別為一六．三六平方公尺、四．三
          九平方公尺之地上物拆除，將土地返還原告己○○、丁○○、、丙○○、
          乙○○、戊○○、辛○○、庚○○、壬○○。
    （三）被告癸○應將坐落同地段五七七地號土地上如附表三所示甲、戊、乙部分
          面積分別為二八．一平方公尺、二一．七四平方公尺、九．二九平方公尺
          之地上物拆除，將土地交還原告丁○○、丙○○、乙○○、戊○○、劉再
          益、庚○○、壬○○。
    （四）被告癸○應給付原告丁○○新台幣（下同）二一二八五元、原告丙○○一
          七七三元、原告乙○○一七七三元、原告己○○三五四七元、原告戊○○
          三五四七元、原告辛○○三五四七元、庚○○三五四七元、壬○○三五四
          七元，及自民國（下同）九十一年九月起至返還日止，按月於每月一日給
          付原告丁○○三五四元、原告丙○○二九元、原告乙○○二九元、原告劉
          再松五九元、原告戊○○五九元、原告辛○○五九元、庚○○五九元、劉
          再寬五九元。
    （五）被告卯○○、丑○○、子○○、寅○、辰○○應連帶給付原告己○○一三
          二二０元、原告甲○○一一九七五元、原告丁○○七四七０元、原告劉文
          斌六二二元、原告乙○○六二二元、原告戊○○一二四五元、原告辛○○
          一二四五元、原告庚○○一二四五元、原告壬○○一二四五元，及自九十
          一年九月起至返還日止，按月於每月一日給付原告己○○二一九元、原告
          甲○○一九九元、原告丁○○一二四元、原告丙○○十元、原告乙○○十
          元、原告戊○○二十元、原告辛○○二十元、庚○○二十元、壬○○二十
          元。
    （六）願供擔保請准宣告假執行。
    （七）訴訟費用由被告負擔。
二、陳述：
    （一）前開五七五、五七六地號土地（重測前：溪州段溪州小段二四一─二、二
          四一地號）為原告己○○、甲○○等人共有；同地段五七七地號土地（重
          測前：溪州段溪州小段二四０地號）為原告丁○○、丙○○、乙○○、劉
          再松、戊○○、辛○○、庚○○、壬○○等人共有。上開土地為訴外人劉
          山下生前及被告癸○二人於六十四年十一月中旬，在其共有坐落同地段五
          八四、五八五、五八八、五八九、五九０等地號（重測前：溪州段溪州小
          段二三九、二四二地號）土地上建築房屋時，予以竊佔供建屋砌牆使用（
          面積如內政部土地測量局實測為準），其等竊佔行為，業據法院判決有罪
          確定在案。而劉山下死亡後，其妻及子女即被告卯○○、丑○○、子○○
          、寅○、辰○○為其繼承人。被告卯○○、丑○○、子○○、寅○、劉麗
          美及癸○迄仍續行無權占有。爰依民法第七百六十七條之規定，訴請拆除
          地上物返還土地。
    （二）再被告等占用原告等所有之系爭土地，以致原告等無法使用收益，顯然係
          無法律上之原因而受利益，致原告等受損害，原告等自得依民法第一百七
          十九條前段之規定，請求被告等返還相當於租金之不當得利。其計算之標
          準，依土地法第九十七條規定，以不超過其土地申報總額年息百分之十計
          算。
    （三）系爭土地於八十六年度及八十九年度之申報地價之申報年度均為每平方公
          尺一四四０元，以此為不當得利部份之計算基準（計算公式：每年申報地
          價乘以占用面積乘以十分之一即總價額年息百分之十等於每年租金額），
          再由原告按其應有部分比例分配之。本件自八十六年九月一日起至九十一
          年八月三十一日止，被告等應給付原告等之金額各如聲明所示，而自九十
          一年九月起至清償日，仍應按月給付所受領之不當得利，亦如聲明所載。
三、證據：提出土地登記簿謄本、地籍圖謄本、台灣彰化地方法院檢察官六十五年度
          偵字第三二五０號起訴書影本、本院六十五年度易字第九四四號刑事判決
          影本、台灣高等法院台中分院六十六年度上易字第三九號刑事判決影本、
          戶籍登記簿謄本、繼承系統表等件為證，並聲請本院囑託彰化縣北斗地政
          事務所勘測現場。
乙、被告方面：
一、聲明：
    （一）原告之訴及假執行之聲請均駁回。
    （二）如為不利判決，願供擔保請准宣告免為假執行。
    （三）訴訟費用由原告負擔。
二、陳述：
    （一）被告卯○○、丑○○、子○○、寅○、辰○○等人之被繼承人劉山下生前
          與被告癸○在毗鄰系爭土地之自有土地上建造房屋時，當時系爭土地之所
          有權人知悉越界並無提出異議，依民法第七百九十六條第一項、最高法院
          七十年度台上字第八二五號判決意旨，原告等人繼受取得系爭土地，自不
          得請求拆除及請求賠償相當於租金之損害金。且被告子○○、寅○、劉麗
          美等三人均住於外鄉（市、鎮），實際上並無占有原告之土地，依最高法
          院五十九年度台上第八七四號判決，原告等對其等請求，亦有未當。
    （二）系爭土地位於溪州鄉之偏遠地區，附近均為農田，並非商店林立之繁榮地
          段，經濟價值甚微，原告竟以申報地價總額百分之十計算相當於租金之不
          當得利，顯然過高。且本件原告請求相當於租金之不當得利請求權，應適
          用民法第一百二十六條五年之短期時效，原告逾五年未請求之部分，不得
          請求。
三、證據：聲請本院囑託內政部土地測量局勘測現場。
    理      由
一、訴狀送達後，原告不得將原訴變更或追加他訴，但經被告同意者，不在此限。民
    事訴訟法第二百五十五條第一項第一款、第七款定有明文。又依同條第二項規定
    ，被告於訴之變更或追加無異議，而為本案之言詞辯論者，視為同意變更或追加
    。本件被告等於收受原告等訴之追加狀後，並無異議，仍為本案言詞辯論，自應
    視為同意原告等所為訴之追加。是本件原告於起訴後，追加子○○、寅○、辰○○三人為被告及請求被告等返還相當於租金之不當得利，自屬合法，應予准許。
二、原告等起訴主張：前開五七五、五七六地號二筆土地為原告己○○、甲○○二人
    共有；同地段第五七七地號土地為原告丁○○、丙○○、乙○○、己○○、戊○○、辛○○、庚○○、壬○○共有，原告等人就各該筆土地之應有部分比例如附
    表一至三所示，而被告卯○○、丑○○、子○○、寅○、辰○○等人之被繼承人
    劉山下生前及被告癸○二人於六十四年間越界無權占用原告等之土地如附表一至
    三所示甲至辛等部分之土地以建造房屋及設置駁崁、庭院、巷道等地上物之事實
    ，業據其等提出土地登記簿謄本、地籍圖謄本、台灣彰化地方法院檢察官六十五
    年度偵字第三二五０號起訴書影本、本院六十五年度易字第九四四號刑事判決影
    本、台灣高等法院台中分院六十六年度上易字第三九號刑事判決影本、戶籍登記
    簿謄本、繼承系統表等件為證，並經本院先後囑託彰化縣北斗地政事務所及內政
    部土地測量局派員會同勘測屬實，有本院勘驗現場筆錄、彰化縣北斗地政事務所
    土地複丈成果圖、內政部土地測量局鑑定書、鑑定圖及補充鑑定圖說附卷可稽，
    堪信為真正。
三、按所有權人對於無權占有或侵奪其所有物者，得請求返還之，對於妨害其所有權
    者，得請求除去之，民法第七百六十七條定有明文。次按：依民事訴訟舉證責任
    分配原則，所有權人對占用人主張物上請求權，僅須證明其為所有權人及被占用
    之事實為已足，倘占用人抗辯其占有有正當權源，即應負舉證之責（最高法院八
    十五年台上字第一一二０號判決意旨參照）。被告等雖抗辯原告等之前手於被告
    癸○及被告卯○○、丑○○、子○○、寅○、辰○○等人之被繼承人劉山下生前
    建造房屋時知悉越界，仍未異議云云，惟為原告等否認在卷，而被告等復未能舉
    證以實說。再參之卷附上開檢察官起訴書、本院刑事判決及台灣高等法院台中分
    院刑事判決等件所載，劉山下及被告癸○二人越界在系爭土地上建造房屋時，已
    據當時之土地共有人劉連財（原告己○○等之父親）發覺阻止，並央請村長周天
    來出面調解，但劉山下及被告癸○猶置之不理，續行建造，遂經劉連財向檢察官
    提出竊佔告訴，經檢察官偵查起訴，由本院及台灣高等法院台中分院審理結果，
    均一致認定劉山下及被告癸○有故意竊佔之行為事實，為有罪判決確定在案，是
    被告等辯稱：原告等之前手知悉越界未提出異議云云，顯與事實證據不符，委無
    足取。又被告子○○、寅○、辰○○復抗辯：其等實際上並無占用系爭土地云云
    ，但查被告子○○、寅○、辰○○與被告卯○○、丑○○係已故劉山下之法定繼
    承人，有戶籍登記簿謄本可憑，其等共同繼承劉山下生前建造如附表一、二所示
    之地上建物，該等建物既無權占用原告等所有之土地，被告等復為該等建物之公
    同共有人，自均屬無權占有人無疑，則原告等以對該等建物有處分權之全體共有
    人為被告，訴請拆遷還地，於法並無不合，被告等上開抗辯，不能採取。是原告
    等基於土地所有權之作用，依據民法第七百六十七條前段之規定，請求被告等人
    應將無權占用原告等所有如附表一、二及三所示甲至辛各部分土地之地上物拆除
    ，並返還各該部分之土地，自屬有據。
四、另按無法律上之原因而受利益，致他人受損害者，應返還其利益，民法第一百七
    十九條定有明文；而無權占有他人土地，可能獲得相當於租金之利益為社會通常
    之觀念，最高法院六十一年台上字第一六九五號著有判例可資參照。惟租金之請
    求權因五年間不行使而消滅，既為民法第一百二十六條所明定，則凡無法律上之
    原因而獲得相當於租金之利益，致他人受損害時，如該他人之返還利益請求權已
    逾租金短期消滅時效之期間，債務人並為時效之抗辯者，其對於該相當於租金之
    利益，不得依不當得利之法則，請求返還（最高法院四十九年台上字第一七三０
    號判例意旨、八十五年度台上字第四三五號、八十五年度台上字第七一一號判決
    意旨參照）。是原告等主張被告等人無權占有系爭土地，受有相當於租金之利益
    ，應自起訴請求前五年起迄返還所占用土地之日止，負償還該使用期間相當於租
    金之義務，揆諸前揭規定及判例，並無不合。然按繼承人對於被繼承人之債務，
    負連帶責任；繼承人相互間對於被繼承人之債務，除另有約定外，按其應繼分比
    例負擔之，民法第一千一百五十三條定有明文；再依同法第二百七十六條第二項
    準用第一項之規定，連帶債務人中之一人消滅時效已完成者，除該債務人應分擔
    之部分外，他債務人仍不免其責任。又依同法第二百七十一條之規定，數人負同
    一債務或有同一債權，而其給付可分者，除法律另有規定或契約另有訂定外，應
    各平均分擔或分受之；其給付本不可分而變為可分者亦同。查本件被告卯○○、
    丑○○、子○○、寅○、辰○○五人分別為劉山下之配偶及子女，其等係於八十
    八年八月二十三日因劉山下死亡而開始繼承劉山下所遺之財產，有戶籍謄本及土
    地登記簿謄本在卷可稽。則劉山下生前所建造如附表一、二所示之地上物，自八
    十八年八月二十三日劉山下生前已發生相當於租金之不當得利債務，屬劉山下之
    債務，自應由被告卯○○、丑○○、子○○、寅○、辰○○五人負連帶清償責任
    ，而自八十八年八月二十四日以後，所發生之不當得利債務，係被告卯○○等人
    本身之債務，並非繼承而來，而該債務係屬請求金錢給付，並非不可分，自應由
    被告卯○○、丑○○、子○○、寅○、辰○○五人平均負擔，並非連帶負責。是
    原告等主張其等請求之不當得利債務全部，均應由被告卯○○、丑○○、子○○
    、寅○連帶負責，容有未洽。又查原告等對被告等請求返還相當於租金之不當得
    利之追加訴狀，係於九十一年八月二十三日送達於被告辰○○；於同月二十二日
    送達於被告卯○○、丑○○、癸○；而於同年十月七日送達於被告子○○、寅○
    ，有送達回證在卷可稽。則原告請求被告卯○○、丑○○、辰○○、癸○應自八
    十六年九月一日起至返還所占有之土地之日止之相當於租金之不當得利，核屬妥
    適；至於對被告子○○、寅○二人部分則應自受請求次日，始發生時效中斷效力
    ，即應自八十六年十月八日起算始允當。又時效中斷僅有相對的效力，故連帶債
    務之債權人，僅對其中債務人中之一人或數人之消滅時效雖有中斷之情事，其效
    力並不及於全部債務人，其他債務人之債權消滅時效並不中斷（最高法院五十六
    年台上字第一一一二號判例意旨參照）。則自八十六年九月一日起至同年十月七
    日止，因被告子○○、寅○二人原應連帶負責之債務，已時效完成，則此部分債
    務自應由被告卯○○、丑○○、辰○○依民法第二百七十六條之規定，就全部債
    務之五分之三（扣除被告子○○、寅○應負擔之五分之二）負連帶責任。
五、又按城市地方房屋之租金，以不超過土地及建築物申報總價額年息百分之十為限
    ，土地法第九十七條第一項定有明文；而依同法第一百零五條規定，上揭規定於
    租用基地建築房屋亦準用之；又依土地法施行法第二十五條規定，土地價額，依
    法定地價，而依土地法第一百四十八條規定，土地所有權人依該法規定所申報之
    地價，為法定地價；又依平均地權條例第十六條規定，在平均地權條例施行區域
    ，地政機關舉辦規定地價或重新規定地價時，土地所有人於期間內自行申報之一
    定地價為其申報地價，如未於該期間內申報者，則以公告地價「百分之八十」為
    其申報地價。且此項租金之數額，除以基地申報地價為基礎外，尚須斟酌基地之
    位置，工商繁榮之程度，承租人利用基地之經濟價值及所受之最高額，亦據最高
    法院六十八年度台上字第三０七一號著有判例足按。經查，查系爭三筆土地於八
    十六年七月迄目前之申報地價均為每平方公尺一千四百四十元，有原告等所提出
    之彰化縣北斗地政事務所出具彰化縣八十六年土地核定申報地價資料表及地價謄
    本在卷可按，並為被告等所不爭執。而經本院履勘現場結果，系爭三筆土地相接
    連均位於鄉間地帶，處於巷道內，附近區域屬一般村落，工商業並不繁榮，且被
    占用之部分亦未臨接道路，交通並不便利，有勘驗筆錄可憑。本院審酌上情認其
    租金之計算，按系爭三筆土地申報地價之年息百分之五計算為相當，原告等主張
    應按申報地價之年息百分之十計算，自嫌過高。被告等抗辯；不能依年息百分之
    十計算乙節，應堪採取。
六、茲將原告等人得對被告等人請求返還相當於使用土地租金之利益，分述如下：
    甲：原告己○○、甲○○就被告卯○○、丑○○、子○○、寅○及辰○○占用如
        附表一所示丁、庚、辛部分，總面積三三．二七平方公尺之土地，得請求相
        當於租金之不當得利：
  （一）被告卯○○、丑○○、辰○○、子○○、寅○就其等占用如附表一所示丁、
        庚、辛部分土地，每年所獲得相當於租金之利益為二千三百九十五元（計算
        公式如下：1,440×33.27×5%=2,395，小數點以下四捨五入）。每月所獲得
        相當於租金之利益為二百元（計算公式如下：1,440×33.27×5%÷12=200，
        小數點以下四捨五入）。
  （二）被告卯○○、丑○○、辰○○自八十六年九月一日起至同年十月七日止，因
        繼承其等被繼人劉山下生前所負之不當得利債務（扣除子○○、寅○二人按
        其應繼分比例應分擔，而已時效完成之部分），應連帶給付原告等之金額為
        一百四十八元（計算公式如下：1,440×33.27×5%÷12×3/5×37/30=148，
        小數點以下四捨五入）。而原告二人就上開土地之應有部分各為二分之一，
        則原告每人各得請求上述金額之二分之一即七十四元（148÷2=74）。
  （三）被告卯○○、丑○○、辰○○、子○○、寅○自八十六年十月八日起至八十
        八年八月二十三日止，因繼承其等被繼人劉山下生前所負之不當得利債務，
        而應連帶給付原告等之金額為三千八百三十九元（計算公式如下：1,440×
        33.27×5%×585/365=3,839，小數點以下四捨五入）。而原告二人就此筆土
        地之應有部分各為二分之一，則原告每人各得請求上述金額之二分之一即一
        千九百二十元（2,839÷2=1,920，小數點以下四捨五入）。
  （四）又被告卯○○、丑○○、辰○○、子○○、寅○自八十八年八月二十四日起
        ，均至返還所占用之上開土地之日止，因其等自己占有原告等之土地所負之
        不當得利債務金額為每人每月四十元（計算方式為：1440×33.27×5%÷12
        ÷5=40）。原告每人按上開應有部分比例各得請求上述金額之二分之一即二
        十元（計算公式：40÷2=20）。
    乙：原告己○○、丁○○、丙○○、乙○○、戊○○、辛○○、庚○○、壬○○
        就被告卯○○、丑○○、子○○、寅○及辰○○占用如附表二所示己、丙部
        分，總面積二０．七五平方公尺之土地，得請求相當於租金之不當得利：
  （一）被告卯○○、丑○○、辰○○、子○○、寅○就其等占用如附表二所示己、
        丙部分，每年所獲得相當於租金之利益為一千四百九十四元（計算公式如下
        ：1,440×20.75×5%=1,494）。每月所獲得相當於租金之利益為一百二十五
        元（計算公式如下：1,440×20.75×5%÷12=125，小數點以下四捨五入）。
  （二）被告卯○○、丑○○、辰○○自八十六年九月一日起至同年十月七日止，因
        繼承其等被繼人劉山下生前所負之不當得利債務（扣除子○○、寅○二人按
        其應繼分比例應分擔，而已時效完成之部分），應連帶給付原告等之金額為
        九十二元（計算公式如下：1,440×20.75×5%÷12×3/5×37/30=92，小數
        點以下四捨五入）。而原告己○○、丁○○、丙○○、乙○○、戊○○、辛○○、庚○○、壬○○八人就此筆土地之應有部分依序為十二分之一、六分
        之三、二四分之一、二四分之一、一二分之一、一二分之一、一二分之一、
        一二分之一，則原告己○○、丁○○、丙○○、乙○○、戊○○、辛○○、
        庚○○、壬○○每人各得請求之金額依序為八元、四十六元、四元、四元、
        八元、八元、八元、八元。
  （三）被告卯○○、丑○○、辰○○、子○○、寅○自八十六年十月八日起至八十
        八年八月二十三日止，因繼承其等被繼人劉山下生前所負之不當得利債務，
        而應連帶給付原告等之金額為二千三百九十四元（計算公式如下：1,440×
        20.75 ×5%×585/365=2,394，小數點以下四捨五入）。則原告己○○、丁○○、丙○○、乙○○、戊○○、辛○○、庚○○、壬○○每人按上揭應有
        部分之比例各得請求之金額依序為二百元、一千一百九十七元、一百元、一
        百元、二百元、二百元、二百元、二百元。
  （四）又被告卯○○、丑○○、辰○○、子○○、寅○自八十八年八月二十四日起
        ，均至返還所占用之上開土地之日止，因其等自己占有原告等之土地所負之
        不當得利債務金額為每人每月二十五元（計算公式如下：1,440×20.75×5%
        ÷12÷5=25，小數點以下四捨五入）。則原告己○○、丁○○、丙○○、乙○○、戊○○、辛○○、庚○○、壬○○每人按上揭應有部分之比例各得請
        求之金額依序為二元、十三元、一元、一元、二元、二元、二元、二元。
    丙：原告己○○、丁○○、丙○○、乙○○、戊○○、辛○○、庚○○、壬○○
        就被告癸○占用如附表三所示土地己、丙部分，總面積五九．一三平方公尺
        之土地請求相當於租金之不當得利：
  （一）被告癸○就其占用如附表三所示己、丙部分，每年所獲得相當於租金之利益
        為一千四百九十四元（計算公式如下：1,440×59.13×5% =4,257，小數點
        以下四捨五入）。每月所獲得相當於租金之利益為三百五十五元（計算公式
        如下：1,440×59.13×5%÷12=355，小數點以下四捨五入）。
  （二）自八十六年九月一日起，至九十一年八月三十一日止共五年，因占有原告等
        之土地所負之不當得利債務金額為二萬一千二百八十七元（計算公式如下：
        1,440 ×59.13×5%×5=21,287，小數點以下四捨五入）。原告己○○、丁○○、丙○○、乙○○、戊○○、辛○○、庚○○、壬○○每人按上揭應有
        部分之比例各得對被告癸○請求之金額依序為一千七百七十四元、一萬零六
        百四十四元、八百八十七元、八百八十七元、一千七百七十四元、一千七百
        七十四元、一千七百七十四元、一千七百七十四元。
  （三）又自九十一年九月一日起至返還其占用之上開土地之日止，應按月給付原告
        等因占有上開土地之不當得利債務金額為每月三百五十五元（1440×59.13
        ×5%÷12=355）。則原告己○○、丁○○、丙○○、乙○○、戊○○、辛○○、庚○○、壬○○每人按上揭應有部分之比例各得請求之金額依序為三十
        元、一百七十八元、十五元、十五元、三十元、三十元、三十元、三十元。
七、從而，原告等基於土地所有權人之地位，本於所有物返還請求權之法律關係，訴
    請判命被告卯○○、丑○○、子○○、寅○、辰○○應將如附表一所示之地上物
    拆除，並將各該部分土地返還原告己○○、甲○○；被告卯○○、丑○○、子○○、寅○、辰○○與被告癸○應分別將如附表二、三所示之地上物拆除，並將各
    該部分土地返還原告己○○、丁○○、丙○○、乙○○、戊○○、辛○○、庚○○、壬○○，於法核屬正當，均應予准許。又基於不當得利返還請求權之法律關
    係，訴請被告卯○○、丑○○、辰○○連帶給付原告己○○、甲○○各七十四元
    ；被告卯○○、丑○○、子○○、寅○、辰○○應連帶給付原告己○○、甲○○
    各一千九百二十元，及被告卯○○、丑○○、辰○○、子○○、寅○自八十八年
    八月二十四日起，均至返還所占用如附表一所示丁、庚及辛部分土地之日止，每
    人按月給付原告己○○、甲○○各二十元；被告卯○○、丑○○、辰○○連帶給
    付原告己○○、丁○○、丙○○、乙○○、戊○○、辛○○、庚○○、壬○○依
    序各八元、四十六元、四元、四元、八元、八元、八元、八元。被告卯○○、丑
    ○○、子○○、寅○、辰○○應連帶給付原告己○○、丁○○、丙○○、乙○○
    、戊○○、辛○○、庚○○、壬○○依序各二百元、一千一百九十七元、一百元
    、一百元、二百元、二百元、二百元、二百元，及被告卯○○、丑○○、辰○○
    、子○○、寅○自八十八年八月二十四日起，均至返還所占用如附表二所示己及
    丙部分土地之日止，每人按月給付原告己○○、丁○○、丙○○、乙○○、戊○○、辛○○、庚○○、壬○○依序各二元、十三元、一元、一元、二元、二元、
    二元、二元。被告癸○應給付原告己○○、丁○○、丙○○、乙○○、戊○○、
    辛○○、庚○○、壬○○依序各一千七百七十四元、一萬零六百四十四元、八百
    八十七元、八百八十七元、一千七百七十四元、一千七百七十四元、一千七百七
    十四元、一千七百七十四元，並自九十一年九月一日起，至返還所占用如附表三
    所示甲、乙及戊部分土地之日止，按月應給付原告己○○、甲○○、丁○○、丙○○、乙○○、戊○○、辛○○、庚○○、壬○○依序各三十元、一百七十八元
    、十五元、十五元、三十元、三十元、三十元、三十元，為有理由。至逾此範圍
    之請求，則為無理由，均應予駁回。
八、本件被告等人雖屬共同被告，惟各被告占用土地之面積多寡不一，爰酌量各被告
    利害關係之比例，命分別負擔如附表四所示。又附表一、二之地上物均為被告卯
    ○○、丑○○、子○○、寅○、辰○○共有，拆除該建物之義務，因屬不可分，
    自應命被告卯○○、丑○○、子○○、寅○、辰○○連帶負擔該部分應分擔之訴
    訟費用。
九、兩造均陳明願供擔保，分別請求宣告假執行或免為假執行之宣告，就原告勝部分
    ，經核尚無不合，爰各酌定相當之擔保金額，併准許之。至於原告敗訴部分，其
    假執行之聲請，已因訴之駁回而失所附麗，應併駁回之。
十、本件為判決基礎之事證已臻明確，兩造其餘攻擊防禦方法，核與判決結果不生影
    響，自無逐一論述之必要，附此敘明。
據上論結，本件原告之訴為一部有理由、一部無理由，依民事訴訟法第七十九條但書
、第八十五條第一項、第八十五條第二項、第三百九十條第二項、第三百九十二條，
判決如主文。
中      華      民      國    九十二    年      七      月      七      日
                                        民事第一庭
~B法      官  蔡紹良
右為正本係照原本作成。
如對本判決上訴，應於判決送達後二十日內向本院提出上訴狀。
~B法院書記官  田慧賢
中      華      民      國    九十二    年      七      月      七      日
~F0
~T40
附表一：
┌──────┬────┬────┬────┬────────┬───────┬───────────┐
│ 土 地 坐 落│所有權人│應有部分│占有人  │  占有部分標示  │占有部分之面積│備          註        │
│            │        │比例    │        │（附圖所示代號）│（  公  頃  ）│                      │
├──────┼────┼────┼────┼────────┼───────┼───────────┤
│彰化縣溪州鄉│己○○  │二分之一│卯○○  │駁崁（補充鑑定圖│零點零零零伍玖│原為劉山下建造，由劉蔡│
│育善段五七五│        │        │丑○○  │說：T2-T-S-T2連 │玖            │伸、丑○○、子○○、劉│
│地號        ├────┼────┤子○○  │接區域之辛部分）│              │對、辰○○共同繼承。  │
│            │甲○○  │二分之一│寅  ○  │                │              │                      │
│            │        │        │辰○○  │                │              │                      │
├──────┼────┼────┼────┼────────┼───────┤                      │
│彰化縣溪州鄉│己○○  │二分之一│卯○○  │駁崁（補充鑑定圖│零點零零貳伍壹│                      │
│育善段五七六│        │        │丑○○  │說：Y3-T5-T4-T3-│零            │                      │
│地號        │        │        │子○○  │T2-S-R-Q-L-Y3連 │              │                      │
│            │        │        │寅  ○  │接區域之庚部分）│              │                      │
│            ├────┼────┤辰○○  │                │              │                      │
│            │甲○○  │二分之一│        ├────────┼───────┤                      │
│            │        │        │        │樓房（鑑定圖：L-│零點零零零貳壹│                      │
│            │        │        │        │Q-R-M-L連接區域 │捌            │                      │
│            │        │        │        │之丁部分）      │              │                      │
└──────┴────┴────┴────┴────────┴───────┴───────────┘
~F0
~T40
附表二：
┌──────┬────┬─────┬────┬────────┬───────┬───────────┐
│ 土 地 坐 落│所有權人│應有部分比│占有人  │  占有部分標示  │占有部分之面積│備          註        │
│            │        │例        │        │（附圖所示代號）│（  公  頃  ）│                      │
├──────┼────┼─────┼────┼────────┼───────┼───────────┤
│彰化縣溪州鄉│丁○○  │六分之三  │卯○○  │駁崁、巷道（補充│零點零零零肆參│原為劉山下建造，由劉蔡│
│育善段五七七├────┼─────┤丑○○  │鑑定圖說：Y2-Y3-│玖            │伸、丑○○、子○○、劉│
│地號        │丙○○  │二四分之一│子○○  │L-K-P-H-Y2連接區│              │對、辰○○共同繼承。  │
│            ├────┼─────┤寅  ○  │域之己部分）    │              │                      │
│            │乙○○  │二四分之一│辰○○  │                │              │                      │
│            ├────┼─────┤        ├────────┼───────┤                      │
│            │己○○  │一二分之一│        │樓房（鑑定圖：K-│零點零零壹陸參│                      │
│            ├────┼─────┤        │L-M-N-P-K連接區 │陸            │                      │
│            │戊○○  │一二分之一│        │域之丙部分）    │              │                      │
│            ├────┼─────┤        │                │              │                      │
│            │辛○○  │一二分之一│        │                │              │                      │
│            ├────┼─────┤        │                │              │                      │
│            │庚○○  │一二分之一│        │                │              │                      │
│            ├────┼─────┤        │                │              │                      │
│            │壬○○  │一二分之一│        │                │              │                      │
└──────┴────┴─────┴────┴────────┴───────┴───────────┘
~F0
~T40
附表三：
┌──────┬────┬─────┬────┬────────┬───────┬───────────┐
│ 土 地 坐 落│所有權人│應有部分比│占有人  │  占有部分標示  │占有部分之面積│備          註        │
│            │        │例        │        │（附圖所示代號）│（  公  頃  ）│                      │
├──────┼────┼─────┼────┼────────┼───────┼───────────┤
│彰化縣溪州鄉│丁○○  │六分之三  │癸○    │駁崁、庭院（補充│零點零零貳壹柒│                      │
│育善段五七七├────┼─────┤        │鑑定圖說：Y1-T7-│肆            │                      │
│地號        │丙○○  │二四分之一│        │F-J-C-B-Y1連接區│              │                      │
│            ├────┼─────┤        │域之戊部分）    │              │                      │
│            │乙○○  │二四分之一│        ├────────┼───────┼───────────┤
│            ├────┼─────┤        │瓦厝平房（鑑定圖│零點零零零玖貳│                      │
│            │己○○  │一二分之一│        │：J-F-G-H-J連接 │玖            │                      │
│            ├────┼─────┤        │區域之乙部分）  │              │                      │
│            │戊○○  │一二分之一│        ├────────┼───────┼───────────┤
│            ├────┼─────┤        │樓房（鑑定圖：A-│零點零零貳捌壹│                      │
│            │辛○○  │一二分之一│        │B-C-D-E-A連接區 │零            │                      │
│            ├────┼─────┤        │域之甲部分）    │              │                      │
│            │庚○○  │一二分之一│        │                │              │                      │
│            ├────┼─────┤        │                │              │                      │
│            │壬○○  │一二分之一│        │                │              │                      │
└──────┴────┴─────┴────┴────────┴───────┴───────────┘
~F0
~T40
附表四：
┌──┬────────┬─────────┬────────┐
│編號│應提供擔保之原告│擔保金額（新台幣）│受擔保利益之被告│
├──┼────────┼─────────┼────────┤
│１  │己○○          │貳拾伍萬元        │卯○○、丑○○、│
│    │甲○○          │                  │子○○、寅  ○、│
│    │                │                  │辰○○          │
├──┼────────┼─────────┼────────┤
│２  │己○○、丁○○、│壹拾伍萬元        │卯○○、丑○○、│
│    │丙○○、乙○○、│                  │子○○、寅  ○、│
│    │戊○○、辛○○、│                  │辰○○          │
│    │庚○○、壬○○  │                  │                │
├──┼────────┼─────────┼────────┤
│３  │己○○、丁○○、│肆拾伍萬元        │癸○            │
│    │丙○○、乙○○、│                  │                │
│    │戊○○、辛○○、│                  │                │
│    │庚○○、壬○○  │                  │                │
└──┴────────┴─────────┴────────┘
~F0
~T40
附表五：
┌──┬────────┬─────────┬────────┐
│編號│應提供擔保之被告│擔保金額（新台幣）│受擔保利益之原告│
├──┼────────┼─────────┼────────┤
│１  │卯○○、丑○○、│柒拾壹萬元        │己○○          │
│    │子○○、寅  ○、│                  │甲○○          │
│    │辰○○          │                  │                │
├──┼────────┼─────────┼────────┤
│２  │卯○○、丑○○、│肆拾伍萬元        │己○○、丁○○、│
│    │子○○、寅  ○、│                  │丙○○、乙○○、│
│    │辰○○          │                  │戊○○、辛○○、│
│    │                │                  │庚○○、壬○○  │
├──┼────────┼─────────┼────────┤
│３  │癸○            │壹佰參拾萬元      │己○○、丁○○、│
│    │                │                  │丙○○、乙○○、│
│    │                │                  │戊○○、辛○○、│
│    │                │                  │庚○○、壬○○  │
└──┴────────┴─────────┴────────┘


司法院資訊處製作；財團法人民間司法改革基金會備份。
